【裁判字號】    99,抗,1562
【裁判日期】    991029
【裁判案由】    返還房屋等
【裁判全文】
臺灣高等法院民事裁定                  99年度抗字第1562號
    抗  告  人  辛○○
    相  對  人  甲○○
                丙○○
                丁○○
                乙○○
                己○○
                庚○○
                壬○○
                癸○○
                戊○○○○○○.
上列當事人間返還房屋等事件，抗告人對於中華民國99年8月31
日臺灣宜蘭地方法院99年度訴字第234號所為裁定提起抗告，本
院裁定如下：
    主  文
原裁定關於核定訴訟標的價額部分廢棄。
本件訴訟標的價額核定為新臺幣捌拾貳萬壹仟肆佰玖拾捌元。
抗告費用由相對人負擔。
    理  由
一、原裁定意旨略以：「原告（即本件之抗告人）依租賃契約及
    代位行使不當得利之法律關係而為合併請求，應依民事訴訟
    法第77條之2第1項規定，其訴訟標的價額應合併計算。本件
    請求包括宜蘭縣羅東鎮○○路329號房屋（原告主張應有部
    分比例為48.4%，下稱系爭A屋）、宜蘭縣羅東鎮○○路90-6
    號房屋（原告主張應有部分比例為50%，下稱系爭B屋）、宜
    蘭縣羅東鎮○○路90-7號房屋（原告主張應有部分比例為49
    .5%，下稱系爭C屋）及新臺幣（下同）2,323,200元，其訴
    訟標的價額及金額合計為3,144,698元（計算式：1,110,900
    ×48.4%＋215,600×50%＋355,600×49.5%＋2,323,200＝3,
    144,698），應繳納裁判費32,185元，扣除原告起訴時僅繳
    納20,731元，尚應補繳11,454元。限原告應於收受本裁定後
    10日內如數向本院繳納，逾期即駁回其訴。」等語。
二、抗告意旨略以：「因相對人丙○○、乙○○、甲○○、己○
    ○無權佔用宜蘭縣羅東鎮○○路329號房屋，致相對人壬○
    ○、戊○○○○○○、丁○○、癸○○受有相當於租金之損
    害，並由抗告人代位壬○○等人請求。原裁定將附帶請求即
    相當於租金之不當得利2,323,200元列入訴訟標的價額計算
    ，再命抗告人補繳11,454元之裁判費，實有誤會，爰求廢棄
    原裁定。」等語。
三、按以一訴附帶請求其孳息、損害賠償、違約金或費用者，不
    併算其價額，民事訴訟法第77條之2第2項定有明文。次按依
    民法第767條所有物返還請求權請求拆除房屋返還土地，並
    依民法第179條附帶請求給付相當於租金之不當得利部分，
    依民事訴訟法第77條之2第2項規定，不併算其價額（最高法
    院96年度第4次民事庭會議決議意旨參照）。
四、經查，抗告人於原審起訴，除請求相對人就系爭A、B、C屋
    為保存登記後移轉所有權予抗告人及其他相對人共有（抗告
    人主張之應有部分比例分別為A屋48.4%、B屋50%、C屋49.5%
    ）外，另依兩造所簽訂之土地租賃契約書及民法242條第1項
    規定，代位相對人壬○○、丁○○、癸○○、訴外人戊○○
    ○○○○（下稱壬○○等人）請求相對人丙○○、乙○○、
    甲○○、己○○等人（下稱丙○○等4人）將系爭A屋騰空遷
    讓交還壬○○等人，並由抗告人、相對人庚○○、甲○○及
    訴外人方炫琛之繼承人代為受領。丙○○等4人並應按月連
    帶給付壬○○等人相當於租金之不當得利38,720元（計算式
    ：80,000x48.4%＝38,720)，且其請求期間為自起訴狀送達
    前5年起至返還系爭房屋屋之日止，計2,323,200元（計算式
    ：3 8,720x12x5＝2,323,200）及法定遲延息，並由抗告人
    代為受領；丙○○等4人應自起訴狀繕本送達翌日起至返還
    系爭房屋之日止，按月連帶給付壬○○等人38,720元，並由
    抗告人代為受領。核其訴訟標的為系爭A、B、C屋所有權之
    應有部分（即A屋48.4%、B屋50%、C屋49.5%）及附帶請求之
    相當於租金之不當得利2,323,200元本息。揆諸上開說明，
    本件訴訟標的價額應僅為抗告人所主張系爭A、B、C屋應有
    部分比例之價額，而不併算附帶請求給付相當於租金之不當
    得利部分，是本件訴訟標的價額應核定為821,498元（計算
    式：1,110,900×48.4%＋215,600×50%＋355,600×49.5%＝
    821,4 98）。原法院關於本件訴訟標的價額因併算相當於租
    金之不當得利部分而核定為3,144,698元，自有未合。抗告
    人就此部分指摘原裁定不當，求予廢棄，為有理由。至原裁
    定關於命補繳裁判費之部分，固屬不得抗告，然原裁定關於
    核定訴訟標的價額部分，既經廢棄，則原裁定關於命補繳裁
    判費之部分，即失所附麗，應俟本件訴訟標的價額核定後再
    行計算，附此說明。
五、據上論結，本件抗告為有理由，爰裁定如主文。
中    華    民    國    99    年    10    月    29    日
                    民事第十二庭
                        審判長法  官  蕭艿菁
                              法  官  林麗玲
                              法  官  賴劍毅
正本係照原本作成。
本裁定除以適用法規顯有錯誤為理由外，不得再抗告。如提起再
抗告，應於收受後10日內委任律師為代理人向本院提出再抗告狀
。並繳納再抗告費新台幣１千元。
中    華    民    國    99    年    11    月    5     日
                              書記官  黃慶霽

司法院資訊處製作；財團法人民間司法改革基金會備份。
